臺灣高等法院臺中分院民事判決　　　九十一年度上易字第二二一號
　　　上訴人即附
　　　帶被上訴人　台中縣大里地政事務所
　　　法定代理人　丙○○
　　　訴訟代理人　甲○○
　　　附帶上訴人　總福汽車股份有限公司
　　　法定代理人　乙○○
右當事人間請求損害賠償事件，上訴人對於中華民國九十一年四月三十日臺灣臺中地
方法院八十九年度訴字第三八０二號第一審判決提起上訴，被上訴人並提起附帶上訴
，本院判決如左：
      主    　文
上訴人之上訴駁回。
原判決關於駁回附帶上訴人後項之訴及該部分假執行之聲請暨命附帶上訴人負擔訴訟
費用部分（未上訴部分除外）之裁判，均廢棄。
附帶被上訴人應再給付附帶上訴人新臺幣陸拾伍萬伍仟貳佰元，及自八十九年十一月
二十九日起至清償日止，按年息百分之五計算之利息。
第一、二審訴訟費用（未上訴部分除外），關於上訴部分，由上訴人負擔；關於附帶
上訴部分，由附帶被上訴人負擔。
本判決所命給付，附帶上訴人得以新臺幣貳拾貳萬元為附帶被上訴人預供擔保而為假
執行。附帶被上訴人如於假執行程序實施前，以新臺幣陸拾伍萬伍仟貳佰元為附帶上
訴人預供擔保，得免為假執行。
      事    　實
一、上訴人即附帶被上訴人聲明求為判決：(一)原判決關於不利上訴人部分廢棄。(二)右
    廢棄部分，被上訴人在第一審之訴駁回。(三)如受不利之判決，請准提供擔保免為
    假執行。(四)第一審、第二審訴訟費用由被上訴人負擔。(五)附帶上訴人提起之附帶
    上訴駁回。(六)附帶上訴之訴訟費用由附帶上訴人負擔。其陳述除與原判決記載相
    同者予以引用外，補稱：
  (一)本件系爭大里市○○○段二二一之一０地號土地前經台灣台中地方法院以九十年
    中院洋民乙八十九年二八０二字第三五三一號函囑託內政部土地測量局於九十年
    六月十五日會同相關人員實地勘查結果，該系爭土地包括國光路之道路部分及人
    行道部分，而其所謂人行道部分目前現況為花台。次查國光路原係為四十米計畫
    道路，實際開闢時是以中間分隔島雙邊各十五米作為路面，另對邊各留五米作為
    人行道，而該人行道部分為都市計畫之「綠地」，依都市計畫法之規定係屬公共
    設施用地之一種，今被上訴人為圖自己公司之門面，將其人行道部分做為「花台
    」，據此，本案系爭大突寮段二二一之一０地號土地，經內政部土地測量局鑑定
    結果確屬國光路道路範圍內，上訴人依行政法院二十四年判字第一八號：「公用
    徵收之性質與買賣有別，非屬繼承取得，乃係原始取得，被徵收者之權利非直接
    移轉於徵收者，而係徵收者依法律之力以取得新權利，同時被徵收者之權利在與
    此不能兩立之限度內無形歸於消滅」及台中縣政府函示將其補辦徵收所有權登記
    ，於法並無不合。又被上訴人既已於八十二年十月六日簽訂系爭土地不動產買賣
    契約書時已知悉買賣標的物為「綠地」，足證被上訴人當時承受該筆土地時已知
    悉為公共設施用地，基於被上訴人自己之需要，先行購買自己公司面前俗稱肉地
    之大突寮段二二一之一０地號，顯然被上訴人已知其為已開闢路地而購買之，故
    被上訴人亦應自行負擔過失責任，依據民法第二百十七條：「損害之發生或擴大
    ，被害人與有過失者，法院得減輕賠償金額，或免除」之規定，故求為廢棄原判
    決關於不利上訴人部分，並駁回被上訴人在第一審之訴之判決。
  (二)附帶上訴人雖信賴土地登記簿而購買系爭土地，惟附帶上訴人於八十二年簽訂系
    爭土地不動產買賣契約書當時，即已知悉買賣標的物為公共設施用地「綠地」。
    竟仍予高價購買，且未申請土地鑑界，確認所購買土地之正確位置，此有違常理
    ，實已違反信賴保護原則及社會一般經驗法則。另附帶上訴人於八十二年十月間
    確有買賣系爭土地之必要。雖確實不知系爭土地已經徵收。然鑑於當時系爭土地
    已經開闢人行道通行，已無其他任何利用價值，縱使附帶上訴人所有系爭土地又
    於八十七年七月二十二日遭上訴人逕為塗銷土地所有權登記，惟附帶上訴人從八
    十二年至八十七年間仍為其從來使用，對其固有之使用權益並無受有損害。附帶
    上訴人所執各項均無理由，求為判決駁回附帶上訴人所提起之附帶上訴。
二、被上訴人即附帶上訴人聲明求為判決：(一)上訴人台中縣大里地政事務所之上訴駁
    回。(二)第二審訴訟費用由上訴人負擔。(三)原判決不利於附帶上訴人部分廢棄。(四)
    右廢棄部分，被附帶上訴人應再給付附帶上訴人六十五萬五千二百元，及自八十
    九年十一月二十九日起至清償日止，按年息百分之五計算之利息。(五)附帶上訴人
    願供擔保請准為假執行。其陳述除與原判決記載相同者予以引用外，補稱：
  (一)系爭土地無論其編定地目為何，既非不得買賣之土地，無論被上訴人或上訴人以
    外之任何第三人，均依法得自由買賣及在法律許可範圍內合理使用，除非法律有
    編定為公共設施用地不得買賣之規定，否則均難認被上訴人買受系爭土地應負何
    過失責任，上訴人為地政主管機關，就此實無不知之理。上訴人有於徵收後註記
    徵收並變更所有權之責任，退萬步言，縱因圖簿不符而無法於徵收後辦理所有權
    移轉予用地機關，亦有不得再受理任何所有權變更登記或他項權利設定登記之義
    務，此義務皆為法律所明定，上訴人就其義務之違反，顯然責無旁貸，此業經原
    審認定綦詳，上訴人空言推託，顯無理由。原判決對上訴人應負損害賠償責任之
    認定，依法至當，上訴人台中縣大里地政事務所之上訴，並無任何理由，其上訴
    應予駁回。
  (二)附帶上訴人於八十二年十月六日，向第三人林來泉購買系爭土地，殊料系爭土地
    竟於八十七年七月二十二日，遭被附帶上訴人台中縣大里地政事務所逕為塗銷附
    帶上訴人之所有權，且附帶上訴人經被附帶上訴人於八十七年十一月二十一日以
    「八十七年里地四字第一一三００號」函，副知上開土地已於六十八年五月十二
    日由台中縣政府公告徵收，且訴外人林來泉亦已領取補償費，附帶上訴人始知系
    爭土地早為台中縣政府所徵收。被附帶上訴人本應對此土地，於公告徵收後即不
    應再受理原所有權人就該土地申辦之所有權變更登記或他項權利設定登記，詎被
    附帶上訴人竟任由第三人林來泉將該土地於八十二年十月十二日，再以買賣為原
    因移轉予不知該土地業經徵收之附帶上訴人，被附帶上訴人以八十五年八月十四
    日霧字第一二八七六五號為林來泉辦理所有權變更登記之行為，已使附帶上訴人
    無端受其損害，準此，原判決亦認被附帶上訴人應依土地法第六十八條前段「因
    登記錯誤遺漏或虛偽致受損害者，由該地政機關負損害賠償責任」之規定，應對
    附帶上訴人，負損害賠償責任。惟原判決認被附帶上訴人僅需依系爭土地於八十
    二年十月間之市價，即公告現值之一‧四倍，負損害賠償責任云云，其理由無非
    認為系爭土地於當時既已開闢為國光路及人行道供公眾通行，已無何利用價值，
    且系爭土地隨時有被徵收之可能，其徵收地價補償不會超過當時毗鄰土地之平均
    公告土地現值之一‧四倍，一般人買受系爭土地均會考量該因素云云，惟查：
    原判決既認系爭損害賠償之債，應以實際所受損害為限，然所謂實際損害者，
      即是附帶上訴人為系爭土地支付之對價，當對價已支付而標的物竟然滅失之時
      ，該對價自為附帶上訴人實際所受之損害。
    縱認所謂實際損害不當然為當事人間買賣之價格，而應依損害當時之市價，然
      本件系爭土地係於八十七年七月二十二日逕遭被附帶上訴人塗銷附帶上訴人所
      有權，故損害發生之時點，亦應以八十七年七月二十二日為準，原判決竟以八
      十二年十月間之價格為判決基礎，於法律之規定有違。
    系爭土地雖經原審履勘，然履勘所得為現時狀況，系爭土地於附帶上訴人買賣
      當時，是否業已開闢為道路或做人行道使用，實則未經詳查，而系爭土地路段
      於八十四、五年間係有拓寬之事實，亦非不能查明，如逕以系爭土地現狀，即
      認附帶上訴人買賣當時，即應知系爭土地將為道路及人行道，且日後必經徵收
      ，其市價必不超過公告現值之一‧四倍，亦為率斷。縱然系爭土地必經徵收，
      但在未為徵收亦未有明文之徵收日期之前，其是否會被徵收即屬未定，以未定
      之事由判斷系爭土地之價值，亦違經驗及論理法則。況既未徵收，仍不得減損
      其交易能力，仍有其市場交易機能。
    按附帶上訴人實際所受損害應為當初買賣價金四百七十五萬元，且系爭土地經
      附帶上訴人於原審時，先行委託台灣黌達鑑定中心，就系爭土地之市價先行鑑
      定之結果，亦係認系爭土地以九十年十一月二十八日為準之合理價格為每坪十
      九萬二千元，約合每平方公尺五萬八千元，故其整筆價格即應有四百五十二萬
      四千元，以地產價格近年來逐年遞減之情事，系爭土地於八十七年七月間之實
      際價值，更應高於上開價格。惟依被附帶上訴人庭呈之地價謄本，八十七年系
      爭土地之公告現值，每平方公尺為一萬七千三百元，至少亦應依此公告現值之
      一‧四倍為基準，計算實際所受損害之金額。
    附帶上訴人即以八十七年七月二十二日逕遭塗銷所有權，為實際損害發生之時
      點，依當時土地公告現值之一‧四倍，計算實際價值為一百八十八萬九千一百
      六十元（17,300 x 1.4 x 78㎡＝1,889,160），原審以八十二年七月間之土地
      公告現值一萬一千三百元之一‧四倍為計算本件損害賠償之基準，僅判賠一百
      二十三萬三千九百六十元，不足六十五萬五千二百元。附帶上訴人就此願減縮
      附帶上訴請求金額，請求判命對造再給付六十五萬五千二百元，及自八十九年
      十一月二十九日起至清償日止，按年息百分之五計算之利息。
      理    　由
一、本件系爭坐落台中縣大里市○○○段二二一之一０地號土地原為訴外人林來泉所
    有，前因大里鄉公所（即大里市公所之前身）辦理都市○○○號道路及三角綠地
    等工程用地需要，經台中縣政府以六十八年五月十二日六八府地用字第六七四三
    三號公告徵收，徵收面積０．０一五六公頃，並經原所有權人林來泉於徵收補償
    地價清冊內蓋章具領補償完畢，台中縣政府並以同號函請原霧峰地政事務所（即
    上訴人大里地政事務所之前身）自公告之日起不得辦理產權移轉及他項權利設定
    登記在案，惟因有圖簿不符情形，經原霧峰地政事務所以七十六年四月二十七日
    七六霧地四字第二四三四號函復台中縣政府查明補正，台中縣政府嗣以七十六年
    五月四日七六府地用字第六九二二六號函請該所就相符部分先行辦理移轉登記，
    不符部分應依規定補辦徵收或撤銷徵收後再行辦理。該所乃依指示辦理並以七十
    六年五月二十九日七六霧第四字第三二一五號函請台中縣政府就不明部分查明，
    再函送該所辦理移轉登記。台中縣政府即以七十六年六月七日七六府地用字第八
    九三一０號函請原大里鄉公所查明補正後報府核辦，經原大里鄉公所以七十六年
    六月十六日七六里鄉建字第一０五四五號函復補償清冊係由原霧峰地政事務所造
    冊，有關圖簿不符乙節，原大里鄉公所無法確知。台中縣政府旋再以七十六年六
    月二十二日七六府地用字第九九０六八號函請原霧峰地政事務所逕行查明依規定
    補正後再行辦理所有權移轉登記。惟迄八十七年始由台中縣政府依上訴人大里地
    政事務所八十七年六月二十九日八七里地四字第０六一五六號函以同年七月八日
    八七府地權字第一六七一七號函囑託辦理所有權移轉登記，上訴人大里地政事務
    所並以八十七年八月七日八十七里地四字第七七三０號函復已辦竣登記。其間，
    原所有權人林來泉於八十二年十月六日與被上訴人即附帶上訴人就系爭土地，面
    積七十八平方公尺訂立買賣契約，雙方並於八十二年十一月十日以買賣為原因，
    申請上訴人大里地政事務所將系爭土地辦理所有權移轉登記，被上訴人即附帶上
    訴人於買賣當時已知系爭土地為公共設施用地之綠地。嗣後上訴人大里地政事務
    所於八十七年七月二十二日逕為塗銷上開系爭土地被上訴人即附帶上訴人之所有
    權登記，並於八十七年十一月二十一日以「八十七年里地四字第一一三００號」
    函，副知該系爭土地已於六十八年五月十二日由台中縣政府公告徵收等事實，已
    據兩造各提出系爭土地登記簿謄本、上訴人大里地政事務所八十七年里地四字第
    一一三００號函影本、八十八年九月六日里地四字第０八九五七號函影本、八十
    九年八月十四日八九里地用字第九八九六號函影本、大里市公所八十八年十月八
    日八八里市秘字第二四七二五號函影本、台中縣政府八十九年七月二十六日八九
    府法濟字第二０四一八０號函影本、六十八年五月十二日六八府地用字第六七四
    三三號公告影本暨函文影本、七十六年四月二日七六府地用字第五三０二六號函
    影本、原霧峰地政事務所七十六年四月二十七日七六霧地四字第二四三四號函影
    本、台中縣政府七十六年五月四日七六府地用字第六九二二六號函影本、原霧峰
    地政事務所七十六年五月二十九日七六霧第四字第三二一五號函影本、台中縣政
    府七十六年六月七日七六府地用字第八九三一０號函影本、原大里鄉公所七十六
    年六月十六日七六里鄉建字第一０五四五號函影本、台中縣政府七十六年六月二
    十二日七六府地用字第九九０六八號函影本、大里市公所八十七年六月二十九日
    八七里地四字第０六一五六號函影本、台中縣政府八十七年七月八日八七府地權
    字第一六七一七號函影本、上訴人大里地政事務所八十七年八月七日八十七里地
    四字第七七三０號函影本各一份為證，且為兩造所不爭執，應堪信為真實。
二、被上訴人即附帶上訴人主張系爭土地經公告徵收後，上訴人大里地政事務所即不
    應再受理原所有權人就系爭土地申辦之所有權變更登記或他項權利設定登記，其
    竟仍任由訴外人林來泉於八十二年十月十二日，以買賣為原因，將系爭土地辦理
    所有權移轉登記予不知情之伊，上訴人大里地政事務所以八十二年十一月十日霧
    字第一四三二七九號為訴外人林來泉辦理所有權變更登記予伊之行為，顯有土地
    法第六十八條第一項前段「因登記錯誤遺漏或虛偽致受損害者，由該地政機關負
    損害賠償責任」規定之情事，且因而致伊之所有權於八十七年七月二十二日遭逕
    為塗銷登記受有損害，自應賠償伊八十七年七月二十二日遭塗銷登記實際損害發
    生當時系爭土地之公告現值，每平方公尺為一萬七千三百元之一‧四倍，計算實
    際價值七十八平方公尺共為一百八十八萬九千一百六十元之損害及其法定遲延利
    息等語（原向一審法院起訴請求上訴人大里地政事務所與台中縣政府、大里市公
    所連帶給付四百七十五萬元及其法定遲延利息，經原審判決上訴人大里地政事務
    所給付一百二十三萬三千九百六十元及其法定遲延利息，而駁回其餘之訴後，上
    訴人大里地政事務所對其敗訴判決部分提起上訴，被上訴人於本審提起附帶上訴
    ，減縮為請求上訴人大里地政事務所應再給付原審判決不足一百八十八萬九千一
    百六十元部分之六十五萬五千二百元及其法定遲延利息。另被上訴人對台中縣政
    府、大里市公所為請求部分，經受敗訴判決後，未據被上訴人聲明不服，已告確
    定）。上訴人大里地政事務所則以系爭土地係屬大里市○號道路（國光路）徵收
    用地，經台中縣政府公告徵收，原所有權人林來泉亦於徵收補償地價清冊內蓋章
    具領補償費，既經徵收發價完竣，乃於八十七年七月二十二日辦理該土地移轉登
    記予用地機關大里市（管理機關：大里市公所）。因早期（七十三年以前）行政
    機關尚未有明文規定辦理徵收時應在土地登記簿加蓋公告徵收戳記，故對土地登
    記簿之異動登記，伊實無從加以限制，且伊辦理所有作業亦無任何故意或過失。
    又依土地法第二百三十五條「被徵收土地之所有權人，對於其土地之權利義務，
    於應受之補償費發給完竣時終止」之規定，系爭土地原所有權人林來泉已具領補
    償地價完竣，對系爭土地之權利義務應已終止，其再將系爭土地出賣，顯屬惡意
    ，被上訴人即附帶上訴人應向訴外人林來泉求償。系爭土地確屬國光路道路範圍
    內都市計畫之「綠地」，為公共設施用地，被上訴人即附帶上訴人縱係信賴土地
    登記簿而購買，惟其當時已知悉上情，亦違反信賴保護原則，所訴請求損害賠償
    顯無理由，應予駁回，資為抗辯。
三、按國家損害賠償，於本法及民法以外其他法律有特別規定者，適用其他法律。又
    因登記錯誤遺漏或虛偽致受損害者，由該地政機關負損害賠償責任。但該地政機
    關證明其原因應歸責於受害人時，不在此限。國家賠償法第六條及土地法第六十
    八條第一項分別定有明文。而土地法第六十八條第一項係規定土地登記錯誤、遺
    漏、虛偽時應如何賠償，自為國家賠償法第六條所稱之特別規定。本件被上訴人
    主張因上訴人大里地政事務所之承辦人員登記錯誤，而請求損害賠償，即應優先
    適用土地法第六十八條之規定，合先敘明。茲就被上訴人主張上訴人大里地政事
    務所之承辦人員登記錯誤，而請求損害賠償是否有理由，審酌如左：
  (一)依前所述，系爭土地已被台中縣政府以六十八年五月十二日六八府地用字第六七
    四三三號公告徵收，並以同號函請上訴人大里地政事務所之前身原霧峰地政事務
    所自公告之日起不得辦理產權移轉及他項權利設定登記，且依內政部七十八年一
    月五日台七八內地字第六六一九九一號函訂定發布之「土地徵收法令補充規定」
    第八條規定「公告徵收之土地，自公告之日起，其申辦所有權變更登記或他項權
    利設定登記權利等案件，應不予受理」，則無論當時有否應在徵收土地之登記簿
    加蓋公告徵收戳記之規定，上訴人大里地政事務所即應為截止登記，不應再受理
    任何所有權變更登記或他項權利設定登記權利等案件。但上訴人大里地政事務所
    竟未為截止登記，以致被上訴人因信賴登記仍向第三人林來泉買受系爭土地，並
    獲准辦理過戶取得系爭土地之所有權，難謂無土地法第六十八條第一項所規定土
    地登記錯誤之疏失。上訴人大里地政事務所嗣延至八十七年七月二十二日始補為
    徵收截止登記，並逕為塗銷被上訴人系爭土地之所有權登記，被上訴人因而遭受
    損害，自應負賠償責任。
  (二)上訴人大里地政事務所雖辯稱：台中縣政府於七十六年間囑託該所前身原霧峰地
    政事務所辦理所有權移轉時，因發現系爭土地再經分割，致移轉清冊面積係分割
    前面積，與補償清冊面積不相符合，而分割後子筆土地是否應一併列入徵收移轉
    滋生疑義，嗣原霧峰地政事務所以七十六年四月二十七日七六霧第四字第二四三
    四號函請台中縣政府查明更正。後經台中縣政府以七十六年五月四日七六府地用
    字第六九二二六號函示，本案就相符部分先行辦理，其分割後土地應依規定補辦
    徵收或撤銷徵收後再辦理移轉登記，並副知需地機關即大里市公所應就本案辦理
    更正徵收事宜。按補辦徵收或撤銷徵收係需地機關職責，在未奉台中縣政府函示
    就疑義部分辦理後續登記事宜前，地政事務所實無權辦理登記。又系爭土地包括
    國光路之道路及人行道，且被上訴人買受系爭土地時亦明知該地之土地使用編定
    別係屬「綠地」，即都市計畫法第四十二條規定之公共設施用地，即明知系爭土
    地已為道路使用，仍予購買，亦違反信賴保護原則云云。惟系爭土地縱有上開圖
    簿不符之情形而經台中縣政府函示待查明後再辦理所有權移轉登記予用地機關之
    事由，依前揭說明，地政事務所仍有為截止登記之義務，不得再受理任何所有權
    變更登記或他項權利設定之登記。而土地是否經政府徵收，一般民眾僅能由閱覽
    土地登記簿是否註載已公告徵收而得知，被上訴人買受系爭土地時，既無從自系
    爭土地登記簿查知系爭土地已經徵收，自難認定其知悉系爭土地已經徵收，縱明
    知其為公共設施用地之綠地，惟公共設施用地之綠地在未經依法徵收前，仍得在
    法律許可範圍內合理使用，非無其經濟價值，且得自由買賣。是以上訴人大里地
    政事務所所辯上情，尚無足取。
  (三)按因登記錯誤所生之損害賠償，不得超過受損害時之價值。土地法第六十八條第
    二項定有明文。又所謂受損害時之價值，指受損害時之市價而言（最高法院八十
    五年度台上字第四０六號民事判決參照）。故本件被上訴人得向上訴人大里地政
    事務所請求賠償之金額，應以其受損害時系爭土地之市價為準。而其受損害之時
    點，應以其信賴登記所買受之系爭土地所有權，嗣遭塗銷所有權登記之八十七年
    七月二十二日為準。蓋在其所有權遭塗銷登記前，其仍擁有系爭土地之所有權，
    並得為原來之合理使用。是以被上訴人受損害時之價值，既非以被上訴人向訴外
    人林來泉買受系爭土地時之市價，更非以其買受系爭土地之實際交易價格，作為
    損害賠償額認定之標準。
  (四)被上訴人買受系爭土地時，係委由證人即代書邱碧霞辦理，當時並經證人邱碧霞
    查明系爭土地為綠地，且在買賣契約書不動產所有權買賣標示欄內註記「土地使
    用編定係屬綠地，甲方（即被上訴人）於立契約日即知悉」等情，此經證人邱碧
    霞於原審結證在卷，並有該系爭土地買賣契約書影本附卷可稽。顯見被上訴人於
    買受系爭土地時確已知悉系爭土地為「綠地」，係屬都市計畫法第四十二條第一
    項第一款規定之公共設施用地。依都市計畫法指定之公共設施保留供公用事業設
    施之用者，由各該事業機構依法予以徵收或購買，其餘由該管政府或鄉、鎮、縣
    轄市公所以「徵收」、「區段徵收」、「市地重劃」方式取得（都市計畫法第四
    十八條）。系爭土地既為公共設施保留地之綠地，將來勢必為該管政府機關依法
    予以徵收或購買。又依本法徵收或區段徵收之公共設施保留地，其地價補償以徵
    收當期毗鄰非公共設施保留地之平均公告土地現值為準，必要時得加成補償之。
    但加成最高以不超過百分之四十為限（都市計畫法第四十九條）。準此，公共設
    施保留地將來經徵收之地價補償最高不超過徵收當期毗鄰土地之平均公告土地現
    值之一‧四倍。系爭土地之面積為七十八平方公尺，據上訴人於本院庭呈之地價
    謄本，八十七年系爭土地之公告現值，每平方公尺為一萬七千三百元，應依此公
    告現值之一‧四倍為基準，計算實際所受損害之金額。
  (五)被上訴人提起附帶上訴，請求以系爭土地於八十七年七月二十二日逕遭塗銷所有
    權，為實際損害發生之時點，依當時土地公告現值之一‧四倍，計算實際受損害
    之金額為一百八十八萬九千一百六十元（17,300  x 1.4 x 78㎡＝1,889,160 ）
    ，於法自屬有據，應予准許。
四、綜上所述，原審以八十二年七月間之土地公告現值一萬一千三百元之一‧四倍為
    計算本件損害賠償之基準，判命上訴人大里地政事務所賠償一百二十三萬三千九
    百六十元，及自起訴狀繕本送達翌日即八十九年十一月二十九日起至清償日止，
    按年息百分之五計算之利息。上訴人大里地政事務所不服提起上訴，求為廢棄改
    判，駁回此部分被上訴人在第一審之訴，為無理由，其上訴應予駁回。被上訴人
    提起附帶上訴，以原審僅判賠一百二十三萬三千九百六十元，尚不足六十五萬五
    千二百元。請求附帶被上訴人大里地政事務所再給付六十五萬五千二百元，及自
    八十九年十一月二十九日起至清償日止，按年息百分之五計算之利息，為有理由
    ，應予准許。爰將原判決關於駁回被上訴人此部分之訴暨其假執行之聲請廢棄，
    命被附帶上訴人大里地政事務所再如數給付之判決。並分別依兩造聲請，酌定擔
    保金額併為准免假執行之宣告。
五、據上論結，本件上訴為無理由，被上訴人之附帶上訴為有理由，依民事訴訟法第
    四百四十九條第一項、第七十八條、第四百六十三條、第三百九十條第二項、第
    三百九十二條，判決如主文。
中　　　華　　　民　　　國　　九十一　　年　　 十二　　 月　　二十四　　日
~B1民事第五庭審判長法　官　陳滿賢
~B2　　　　　　　　法　官　朱　樑
~B3　　　　　　　　法　官　古金男
右為正本係照原本作成。
如對本判決上訴，須於收受判決送達後二十日內向本院提出上訴書狀，其未表明上訴
理由者，應於提出上訴後二十日內向本院提出上訴理由書（須按他造人數附具繕本）
，並繳納送達用雙掛號郵票拾份（每份拾肆元）。
上訴時應提出委任律師或具有律師資格之人之委任狀；委任有律師資格者，另應附具
律師及格證書及釋明委任人與受任人有民事訴訟法第四百六十六條之一第一項但書或
第二項（詳附註）所定關係之釋明文書影本。
~B 　 　　　　　　書記官　王麗英
中　　　華　　　民　　　國　　九十一　　年　　 十二　　 月　　二十五　　日
附註：
民事訴訟法第四百六十六條之一（第一項、第二項）
對於第二審判決上訴，上訴人應委任律師為訴訟代理人。但上訴人或其法定代理人具
有律師資格者，不在此限。
上訴人之配偶、三親等內之血親、二親等內之姻親，或上訴人為法人、中央或地方機
關時，其所屬專任人員具有律師資格並經法院認為適當者，亦得為第三審訴訟代理人
。
　　　　　　　　　　　　　　　　　　　　　　　　　　　　　　　　　　　　Ｙ
